【裁判字號】    98,交上訴,8
【裁判日期】    981130
【裁判案由】    過失致死等
【裁判全文】
臺灣高等法院花蓮分院刑事判決         98年度交上訴字第8號
上  訴  人  臺灣花蓮地方法院檢察署檢察官
被      告  丙○○
上列上訴人因被告過失致死等案件，不服臺灣花蓮地方法院98年
度交訴字第14號中華民國98年6月30日第一審判決 （起訴案號：
臺灣花蓮地方法院檢察署98年度偵緝字第 111號，移送併辦案號
：98年度偵字第1088號），提起上訴，本院判決如下：
    主  文
原判決撤銷。
丙○○犯過失致人於死罪，處有期徒刑拾月。又犯肇事致人死傷
逃逸罪，處有期徒刑壹年。應執行有期徒刑壹年捌月。
    事  實
一、丙○○之小型車駕駛執照於民國95年間已遭吊銷，仍於97年
    10月11日晚間7時許，向黃駿杰借用車牌Q4-1799號自小客車
    ，沿台九線南向北方向行駛，行經省道台九線22 4.7公里處
    時（花蓮縣壽豐鄉轄），本應注意行車速度，應依速限標誌
    或標線之規定，無速限標誌或標線者，行車時速不得超過50
    公里；又行車時因雨霧致視線不清，均應減速慢行，作隨時
    停車之準備；且車輛行進中駕駛人應注意車前狀況，隨時採
    取必要之安全措施；而依當時天候雨、夜間有照明、柏油濕
    潤路面無缺陷亦無障礙物，並無不能注意之情事，竟怠於注
    意，於雨中行經上開路段仍超速以時速60公里之速度行駛，
    適有行人羅招娣及丁○○穿越馬路，丙○○閃避不及撞及2
    人，再繼續往前衝撞現場花蓮縣壽豐鄉○○路99號張鴻唐住
    所後車輛方為停止，致羅招娣倒地因頭頸胸腹四肢部挫傷併
    骨折而多重損傷併內出血死亡，丁○○則受有頭部外傷合併
    腦挫傷出血、右側腓骨脛骨骨折及頭皮撕裂傷等傷害。詎丙
    ○○於肇事致羅招娣及丁○○死傷後，即下車徒步逃離現場
    。案經警方循車牌號碼通知車主，而查知丙○○為肇事駕駛
    ，並策動車主及其親友促使丙○○出面，丙○○延至97年10
    月12日凌晨2時始到案。
二、案經羅招娣之子甲○○及丁○○訴由花蓮縣警察局吉安分局
    報請臺灣花蓮地方法院檢察署檢察官偵查起訴。
    理  由
一、前揭犯罪事實，迭據被告於警詢、偵查及審理時自白，核與
    告訴人甲○○、丁○○、證人黃駿杰、張奎法、張鴻唐等人
    證詞相符，並有道路交通事故現場圖、道路交通事故調查報
    告表(一)(二)、現場及車損照片、花蓮縣警察局疑似道路交通事
    故肇事逃逸追查表、舉發違反道路交通管理事件通知單、車
    籍查詢資料、內政部警政署刑事警察局鑑驗書、慈濟綜合醫
    院診斷證明書、臺灣花蓮地方法院檢察署檢察官勘（相）驗
    筆錄、相驗屍體證明書、檢驗報告書、相驗照片、臺灣省花
    東區車輛行車事故鑑定委員會鑑定意見書、臺灣省車輛行車
    事故覆議委員會98年3月4日覆議字第9830241900號函所附之
    98年3月2日98年第3 次第7227號車輛行車事故鑑定覆議委員
    會鑑定覆議意見書等件可稽，是被告自白與事實相符，堪信
    為真實。本件事證明確，被告犯行應予論科。
二、核被告丙○○駕駛車輛肇事，致被害人羅招娣死亡、丁○○
    傷害之行為，係犯刑法第276條第1項之過失致死罪及同法第
    284條第1項之過失傷害罪。又被告駕駛執照於95年間遭吊銷
    ，為被告於警詢自承在卷，則被告為汽車駕駛人，無駕駛執
    照駕車肇事，因而致人死亡及受傷，依法應負刑事責任，應
    依道路交通管理處罰條例第86條第1 項之規定，加重其刑。
    被告以一行為觸犯上開過失致死罪及過失傷害罪，為想像競
    合犯，應依刑法第55條前段之規定，從一重之過失致死罪處
    斷。另被告於肇事後逃逸之所為，係犯刑法第185條之4肇事
    致人死傷逃逸罪。被告所犯上開過失致人於死罪及肇事逃逸
    罪犯意各別、行為互殊，應予分論併罰。爰審酌被告駕照已
    遭吊銷，無照駕駛汽車撞擊被害人羅招娣死亡，造成難以回
    復之損害，被害人丁○○受傷亦非輕，被告肇事後竟逕行離
    去，未對被害人施以救護，兼衡被告品行、智識程度、犯後
    坦承犯行，態度尚屬良好，雖與被害人丁○○達成和解，惟
    有遲延給付之情形，目前尚未履行完畢，及與被害人羅招娣
    家屬未達成和解，除強制責任保險給付外，迄未賠償被害人
    羅招娣家屬損害等一切情狀，各量處如主文所示之刑，並定
    其應執行之刑。
三、本案被告肇事致人死傷逃逸犯罪惡性非輕，刑之科處應較過
    失致人死傷罪為重，然原審對於法定刑較重之肇事致人死傷
    逃逸罪，反論處較過失致人於死罪為輕之刑度，難收懲儆之
    效，又過失致人死傷部分，被告有遲延賠償被害人丁○○，
    及未賠償被害人羅招娣家屬損失之情狀，原審僅論處有期徒
    刑8 月，尚有未當，檢察官上訴認原審量刑有過輕之失，為
    有理由，應由本院予以撤銷改判如主文所示之刑。
四、據上論斷，依刑事訴訟法第369條第1項前段，刑法第 284條
    第1項、第276條第1項、第185條之4、第55條、第51條第1項
    第5款 ，判決如主文。
本案經檢察官乙○○到庭執行職務。
中    華    民    國    98    年    11    月    30    日
                    刑事庭審判長法  官  謝志揚
                                法  官  林慶煙
                                法  官  劉雪惠
以上正本證明與原本無異。
肇事致人死傷逃逸罪部分得上訴。
如不服本判決，應於收受送達後10日內向本院提出上訴書狀，其
未敘述理由者，並得於提起上訴狀後10日內向本院補提理由書（
均須按他造當事人之人數附繕本）「切勿逕送上級法院」。
告訴人或被害人如對於本判決不服者，應具備理由請求檢察官上
訴，其上訴期間之計算係以檢察官收受判決正本之日期為準。
過失致人死傷罪部分不得上訴。
中    華    民    國    98    年    11    月    30    日
                                書記官  李德霞
附錄本判決論罪科刑法條:
中華民國刑法第276條第1項
（過失致死罪）
因過失致人於死者，處 2 年以下有期徒刑、拘役或 2 千元以下
罰金。
中華民國刑法第185條之4
（肇事遺棄罪）
駕駛動力交通工具肇事，致人死傷而逃逸者，處 6 月以上 5 年
以下有期徒刑。
中華民國刑法第284條第1項
（過失傷害罪）
因過失傷害人者，處 6 月以下有期徒刑、拘役或 5 百元以下罰
金，致重傷者，處 1 年以下有期徒刑、拘役或 5 百元以下罰金
。


司法院資訊處製作；財團法人民間司法改革基金會備份。
